臺灣高等法院刑事判決　　　　　　　　 94年度上易字第284號
上　訴　人　臺灣板橋地方法院檢察署檢察官
被　　　告　甲○○
上列上訴人因竊盜案件，不服臺灣板橋地方法院93年度易字第65
5 號，中華民國94年1 月5 日第一審判決（起訴案號：臺灣板橋
地方法院檢察署93年度偵字第3277號），提起上訴，本院判決如
下：
    主  文
上訴駁回。
    理  由
一、公訴意旨略以：被告甲○○於附表所示之時間、地點，利用
    可作為兇器使用之扳手，以撬開機車座墊及自小客車車門之
    方式，連續竊取陳雅惠、乙○○、李建中、黃金龍放置於車
    內如附表所示之財物。嗣經警於民國（下同）92年4 月24日
    22時許，在臺北縣蘆洲市○○○路○ 段46號前為警查獲，並
    扣得安非他命4 公克、吸食器2 組、分裝袋14只、電子秤1
    台（毒品部分由檢察官另案偵辦）及乙○○、黃金龍、黃俊
    卿、陳雅慧、李建中之駕駛執照。因認被告涉有刑法第321
    條第1 項第3 款加重竊盜罪嫌云云。
二、按犯罪事實應依證據認定之，無證據不得認定其犯罪事實。
    又不能證明被告犯罪者，即應諭知無罪之判決。刑事訴訟法
    第154 條第2 項、第301 條第1 項分別定有明文。次按認定
    犯罪事實，須依證據，而所謂證據，係指合法之積極證據就
    犯罪事實能為具體之證明者而言；而認定不利於被告之事實
    ，須依積極證據，苟積極證據不足為不利於被告事實之認定
    時，即應為有利於被告之認定，更不必有何有利之證據（最
    高法院30年度上字第816 號判例亦同此意旨）。再按所謂「
    積極證據足以為不利被告事實之認定」，係指據為刑事訴訟
    法上證明之全盤證據資料，無論其為直接證據或間接證據，
    在客觀上均須達於通常一般之人均不致於有所懷疑，而得確
    信其為真實之程度，始得據為有罪之認定，若其關於被告是
    否犯罪之證明未能達此程度，而有合理性懷疑之存在，致使
    無從形成有罪之確信，即不得遽為不利於被告之認定（最高
    法院76年度台上字第4986號判例亦同此意旨）。末按我國刑
    事訴訟制度業已修正為以當事人進行主義為主，職權進行主
    義為輔，檢察官立於原告之地位，其對於被告之犯罪事實，
    本負有積極舉證之義務，且刑事被告原無自證無罪之義務，
    其在訴訟上所為之辯解，只須達於對起訴事證提出合理質疑
    之程度為已足，檢察官如對於被告所為之辯解仍有爭執，即
    應依照刑事訴訟法第161 條之規定，自負積極舉證之責。
三、公訴意旨認被告涉犯前揭罪嫌，無非係以（一）被告甲○○
    於警詢中供承，有於前揭時、地，持扳手撬開被害人乙○○
    機車車墊及車門，竊取車內之財物。（二）被害人乙○○、
    陳雅慧、李建中、黃金龍於警訊或檢察官偵查中之指訴。
    （三）扣案之被害人乙○○、黃金龍、黃俊卿、陳雅慧、李
    建中所失竊之駕駛執照。（四）被告雖於偵查中辯稱其於警
    訊中遭員警刑求，並有照片及驗傷單為據，惟經承辦員警袁
    志強、李仲晏、曾祥麟於偵查中到庭證稱沒有刑求被告，被
    告於警訊時確實坦承有吸毒及持扳手竊盜之犯行等語，且被
    告無法明確指認係遭何人刑求，係用何種工具刑求，況依照
    被告自警局移送檢察官第1 次偵訊時所拍攝之被告身體受傷
    相片，實無從研判係遭何種外力所致。再經檢察官當庭勘驗
    警訊錄音帶，被告於警訊時之供述皆與警訊筆錄吻合，是其
    所辯顯係飾卸之詞，不足採信，資為論據。惟訊據被告甲○
    ○堅詞否認有竊盜犯行，辯稱：為警查獲之被害人駕駛執照
    係在92年4 月中旬，在臺北縣蘆洲市○○○路或二路附近之
    全國加油站內之廁所所拾得；警訊時因伊不承認犯罪，遭警
    員刑求，伊有診斷證明書及照片可證；偵查中檢察官撥放之
    警訊錄音帶僅2 分鐘，且錄音有中斷之情形，無法證明伊警
    訊自白係出於自由意志等語。
四、經查：
（一）按被告之自白，非出於強暴、脅迫、利誘、詐欺、疲勞訊
      問、違法羈押或其他不正之方法，且與事實相符者，得為
      證據。被告陳述其自白係出於不正之方法者，應先於其他
      事證而為調查。該自白如係經檢察官提出者，法院應命檢
      察官就自白之出於自由意志，指出證明之方法，刑事訴訟
      法第156 條第1 項、第3 項定有明文。查本案檢察官於原
      審審理中提出被告於警訊之自白，作為證明被告有本案竊
      盜犯行之證據方法，經被告提出刑求抗辯，檢察官固指出
      證人即警訊筆錄製作員警袁志強、李仲晏、曾祥麟於偵查
      中否認刑求之證言及偵查中檢察官勘驗警訊錄音帶之勘驗
      筆錄為證，證明被告於警訊中之自白出於自由意志。惟查
      ：
    (1)按檢察官實施勘驗所製作之勘驗筆錄，固屬被告以外之人
      於審判外之陳述，惟係公務員依法於職務上製作之紀錄文
      書，適用刑事訴訟法第159 條之4 第1 款規定，承認其為
      傳聞法則之例外，有證據能力，合先敘明。查本案檢察官
      勘驗被告警訊錄音帶之勘驗筆錄（附記於92年度偵字第87
      91號被告另涉違反毒品危害防制條例案件之92年5 月22日
      檢察官訊問筆錄內）僅記載：「當場播放警訊錄音帶（誤
      為「筆錄」），請辯護人黃達元律師聽。被告警詢筆錄與
      警詢錄音帶內容同」等語（見92年度偵字第8791號卷第78
      頁反面），是依據上開勘驗結果，僅足證明被告於警訊中
      之陳述內容，與警訊筆錄之記載相同而已，但對於被告所
      爭執之供述並非出於任意性之爭點，並無從依據上開勘驗
      筆錄之記載內容而得任何證明資料；且被告於上開檢察官
      勘驗警訊錄音帶後檢察官訊問時，隨即供稱：是他們寫好
      ，叫我照著唸等語，偵查中被告辯護人黃達元律師亦陳稱
      ：希望錄音帶送鑑定等語（均見同上偵查卷第80頁），證
      人黃達元於原審審理中亦到庭證稱：「當時開庭時間很短
      ，檢察官只播1 小段，因為錄音內容斷斷續續，所以我有
      聲請送鑑定」等語（見原審卷第107 頁），而檢察官上開
      勘驗筆錄對於勘驗錄音帶內容過程中，有無任何佐證被告
      之陳述是否基於自由意志、有無刑求之相關跡證（如錄音
      內容是否全程連續，員警詢問之方式、口氣，被告陳述時
      語氣、用字等等），在勘驗筆錄中均未有任何記載，自無
      從將上開勘驗筆錄之內容，執為被告警訊自白係出於任意
      性之證據。至檢察官於原審審理中雖聲請再次勘驗被告警
      訊錄音帶，惟被告警訊錄音帶業經檢察官於被告另涉違反
      毒品危害防制條例案件（92年度偵字第8791號）偵查終結
      ，對被告為不起訴處分確定後銷毀，且該案檢察官播放警
      訊錄音帶進行勘驗之92年5 月22日檢察官偵訊錄音帶亦同
      ，有臺灣板橋地方法院檢察署93年10月12日丙○博寒92年
      偵字第8791號函及本院辦理刑事案件電話紀錄查詢表各1
      件在卷可稽，是檢察官指出之證明方法，事實上已無從查
      證。
    (2)按被告供認犯罪之自白，如係出於不正之方法，取得該項
      自白之偵訊人員，因有擔負行政或刑事責任之虞，是以非
      可僅憑負責偵訊被告之人員已證述未以不正方法取供，即
      認被告之陳述為無稽（最高法院93年度台上字第3302號判
      決亦同此意旨）。本案被告於92年4 月24日晚上10時許為
      警查獲後，於92年4 月25日下午3 時17分許解送臺灣板橋
      地方法院檢察署由檢察事務官、檢察官訊問時，被告即陳
      稱：警詢不實在，有受刑求等語（見同上偵查卷第39頁、
      第42頁反面），並經檢察官當庭勘驗被告身體，被告背後
      有紅腫2 條線，並經當庭拍照存證等情，有當日訊問筆錄
      記載及照片6 張在卷足佐（見同上偵查卷第43頁、第85頁
      反面至第88頁反面），並有卷附被告於92年4 月25日就診
      後提出之診斷證明書（背部多處瘀傷、雙腰瘀青）1 件可
      稽。證人即承辦員警袁志強、李仲晏、曾祥麟於偵查中雖
      到庭結證稱沒有刑求被告等語，惟揆諸上開判決意旨，尚
      非得僅依渠等之證述，即認被告警訊自白係出於自由意志
      。
    (3)綜上所述，檢察官所提之證據方法，均不足以證明被告警
      訊自白之任意性。
（二）被告為警查獲時所持有之被害人乙○○、黃金龍、黃俊卿
      、陳雅慧、李建中之駕照，分別係被害人乙○○、黃金龍
      、黃俊卿、陳雅慧、李建中失竊之事實，固據渠等於警訊
      或偵查中陳述屬實（見同上偵查卷第12頁反面；93年度偵
      字第3277號卷第25頁、第26頁、第31頁至第36頁、第40頁
      、第41頁），惟細繹上開被害人上揭陳述，渠等僅指述失
      竊之時間、地點及失竊之物品，但均未目擊行竊之人或失
      竊之經過，是尚不足執為被告有竊盜犯行之積極證據。又
      上開被竊之駕照雖為被告所持有，惟依據社會生活經驗，
      持有贓物之合理原因非一，無從以被告持有贓物，忖度被
      告取得贓物之來源，被告究係以竊盜、拾得遺失物或故買
      贓物等方式取得該贓物，所涉犯罪構成要件各不相同，亦
      不能因其來源交待不清而任意推定，致違刑事訴訟法發覺
      真實之原則。從而，被告於警訊中之竊盜自白，亦無其他
      積極證據佐證與事實相符。
（三）綜上所述，本案查無證據證明被告警訊之自白具有任意性
      且與事實相符，故其警訊中之自白並不足為被告有公訴人
      所指竊盜犯行之證據。此外，復查無其他積極證據足證被
      告有公訴人所指訴之竊盜犯行，應認不能證明被告有公訴
      人起訴之犯罪，依法自應諭知被告無罪之判決。至被告持
      有上開被害人所失竊之證件，是否另涉其他刑事犯罪，則
      應由檢察官另行偵查，附此敘明。
五、原審以不能證明被告犯罪，判決被告無罪，其認事用法，核
    與違誤，檢察官上訴意旨認：（一）被告對於查獲證件之來
    源，忽謂係警察栽贓、忽謂係於加油站廁所拾獲，前後供述
    不一。（二）被告於原審聲請傳訊之證人周志豪無法證明被
    告是否撿到前開證件。（三）被告並非以拾荒為業，何以會
    毫無目的，僅因好奇或好玩即撿拾他人棄置之證件。（四）
    證人袁志強、李仲晏及曾祥麟於偵查中已證述，並無刑求之
    情事，且警員如有刑求之事，應會逼迫被告承認販賣安非他
    命，顯見警員並無刑求之必要云云。惟查：（一）被告於偵
    查中僅供稱警方在車上查獲裝有證件之皮包，就認定該證件
    為伊所有等語，並未明確指摘警員有何栽贓之行為，且被告
    前開供詞，毫無隻字片語說明前開證件之來源，何有被告對
    於證件來源之供述有前後不一之情形。（二）證人周志豪於
    原審審理時雖證稱：對被告是否有拾獲上開證件，伊並無印
    象等語，惟人之記憶會因時間經過而逐漸淡忘，豈能因證人
    無法記憶被告曾否告知其有拾獲證件之事，即謂被告之辯詞
    均屬虛偽。（三）被告拾獲證件之來源，或有多端，已如前
    述。而一般人於路上或其他處所，若見他人所遺棄之證件，
    基於好奇或好玩之心態，拾起把玩、觀看，乃事屬平常，則
    被告基於前述心態，先撿拾上開證件，以待日後為不詳目的
    使用，亦非絕無可能，自不能因被告初無任何目的，基於好
    奇或好玩之心態撿拾前開證件，即認與常理不符。（四）被
    告警訊之自白難以證明出於任意性等情，亦如前述。檢察官
    認警員若有刑求，亦必同時逼迫被告承認販賣安非他命云云
    ，亦屬臆測之詞。準此，檢察官執此提起上訴，並無理由，
    應駁回之。
據上論斷，應依刑事訴訟法第368 條，判決如主文。
本案經檢察官曾忠己到庭執行職務。
中　　華　　民　　國　　94　　年　　4 　　月　　13　　日
　　　　　　　　　刑事第四庭    審判長法　官  周煙平
　　　　　　　　　　　　　　　　　　  法　官  周政達
　　　　　　　　　　　　　　　　　　  法　官  謝靜恒
以上正本證明與原本無異。
不得上訴。
                                      書記官  魏淑娟
中　　華　　民　　國　　94　　年　　4 　　月　　13　　日
附表：
┌──┬────────┬───────────┬───────────┐
│編號│ 犯罪時間　　　 │　　犯罪地點　 　　　 │ 犯罪方式　　　　　   │
├──┼────────┼───────────┼───────────┤
│ １ │91年11月中旬    │ 臺北縣土城市○○路旁 │以扳手撬開陳雅慧停放於│
│　　│　　　　　　　　│ 麥當勞前　　　　　　 │路邊之機車座墊，竊取提│
│　　│　　　　　　　　│　　　　　　　　　　　│款卡1張、現金300多元、│
│　　│                │　　　　　　　　　　　│機車駕照及手機各1支   │
├──┼────────┼───────────┼───────────┤
│ ２ │91年12月2日     │ 臺北市○○○路巷內　 │持工具侵入黃金龍之營業│
│　　│                │　　　　　　　　　　　│大貨車內，竊取皮包1只 │
│　　│　　　　　　　　│　　　　　　　　　　　│、黃金龍之行照、駕照、│
│　　│　　　　　　　　│　　　　　　　　　　　│信用卡2張、現金3000元 │
│　　│　　　　　　　　│　　　　　　　　　　　│、黃俊卿之駕照、黃陳淑│
│    │                │                      │香之身分證            │
├──┼────────┼───────────┼───────────┤
│ ３ │91年12月4日     │ 臺北縣土城市○○路1  │以扳手撬開乙○○停放於│
│　　│　　　　　　　　│ 段70巷68號前　       │路邊之機車座墊，竊取皮│
│　　│　　　　　　　　│　　　　　　　　　　　│包1只、現金4100元、身 │
│　　│　　　　　　　　│　　　　　　　　　　　│分證、機車駕照、汽車駕│
│　　│                │　　　　　　　　　　　│照、機車行照。        │
├──┼────────┼───────────┼───────────┤
│ ４ │92年2月19日     │ 臺北縣中和市○○路3  │持扳手侵入李建中停放於│
│　　│　　　　　　　  │ 段20號前　　　　　   │路邊之自小客車，並竊取│
│　　│　              │　　　　　　　　　　　│皮包1只、身分證、駕照 │
│　　│　　　　　　　　│　　　　　　　　　　　│、行照、金融卡2張、信 │
│　　│　　　　　　　　│　　　　　　　　　　　│用卡3張、手機1支、現金│
│　　│　　　　　　　　│　　　　　　　　　　　│5000多元。　　　　　  │
└──┴────────┴───────────┴───────────┘
